---
title: "[İstatistiklerle Kadın, 2020](https://data.tuik.gov.tr/Bulten/Index?p=Istatistiklerle-Kadin-2020-37221&dil=1)"
author: "TÜİK"
date: "05/03/2021"
output: html_document
---

<!-- output: -->
<!--   minidown::mini_document: -->
<!--     framework: bootstrap -->
<!--     code_folding: hide -->
<!--     results_folding: hide # hide or none -->
    
\renewcommand{\figurename}{Şekil}
```{r, echo=FALSE, include=FALSE}
library(knitr)
library(icon)
opts_chunk$set(cache = TRUE, fig.align = "center", warning = FALSE, message = FALSE, error = FALSE, echo = TRUE)
# opts_chunk$set(dev="cairo_pdf")
# library(Cairo)
# extrafont::loadfonts()
```


```{r}
library(tidyverse)
library(magrittr)

# Read data
dat <- readxl::read_xls(here::here("Notes", "ExampleAnalysis", "Tablolar.xls"),
                        sheet = 2)

# Let's clean data since it's messy
not_all_na <- function(x) {!all(is.na(x))}

cleaned_dat <- dat[4:23,] %>%
  select_if(not_all_na) %>% 
  set_colnames(c("AgeGroup", "Total_2019", "Total_2020", "Male_2019", "Male_2020", "Female_2019", "Female_2020")) %>% 
  mutate(AgeGroup = str_remove_all(AgeGroup, "Toplam-")) %>% 
  mutate(across(Total_2019:Female_2020, ~as.numeric(.))) %>% 
  pivot_longer(-AgeGroup, names_to = c("Group", "Year"), values_to = "Value", names_sep = "_") %>% 
  mutate(across(Year:Value, ~as.numeric(.)))

# Let's look a sample of data
cleaned_dat %>% 
  slice_sample(n = 10)

```


```{r}
# Create subsets of data
dat_2020_total <- cleaned_dat %>% 
  filter(Year == 2020, AgeGroup == "Total")

dat_2020_60_74 <- cleaned_dat %>% 
  filter(Year == 2020, AgeGroup %in% c("60-64", "65-69", "70-74")) %>% 
  group_by(Group) %>% 
  summarise(Value = sum(Value))

dat_2020_90 <- cleaned_dat %>% 
  filter(Year == 2020, AgeGroup == "90+")

```


```{r}
# Let's calculate the ratios
(male_ratio <- dat_2020_total[2,4] * 100 / dat_2020_total[1,4])
(female_ratio <- dat_2020_total[3,4] * 100 / dat_2020_total[1,4])

(female_ratio2 <- dat_2020_60_74[1,2] * 100 / dat_2020_60_74[3,2])

(female_ratio3 <- dat_2020_90[3,4] * 100 / dat_2020_90[1,4])
```



#### Türkiye nüfusunun %`r signif(female_ratio, 4)`'unu kadınlar, %`r signif(male_ratio, 4)`'ini erkekler oluşturdu 
 
Adrese Dayalı Nüfus Kayıt Sistemi (ADNKS) sonuçlarına göre; 2020 yılında, kadın nüfus `r dat_2020_total[3,4]` kişi, erkek nüfus `r dat_2020_total[2,4]` kişi oldu. Diğer bir ifadeyle; toplam nüfusun %`r signif(female_ratio, 3)`'unu kadınlar, %`r signif(male_ratio, 3)`'ini ise erkekler oluşturdu. Kadınlar ile erkekler arasındaki bu oransal denge, kadınların daha uzun yaşaması nedeniyle, 60 ve daha yukarı yaş grubundan itibaren kadınların lehine değişti. Kadın nüfusun oranı, 60-74 yaş grubunda %`r signif(female_ratio2, 3)` iken 90 ve üzeri yaş grubunda %`r signif(female_ratio3, 3)` oldu.
 
 
```{r}
# Let's create data for plot
plot_data_2020 <- cleaned_dat %>% 
  filter(Year == 2020, AgeGroup != "Total") %>% 
  select(-Year) %>% 
  pivot_wider(id_cols = AgeGroup, names_from = Group, values_from = Value) %>% 
  mutate(Male_Ratio = Male * 100 / Total,
         Female_Ratio = Female * 100 / Total) %>% 
  select(AgeGroup, Male_Ratio, Female_Ratio) %>% 
  pivot_longer(-AgeGroup, names_to = c("Group", "Ratio"), values_to = "Value", names_sep = "_") %>% 
  select(-Ratio)
  
  
plot_data_2020

# Plotting all just to show.
# We can recode the factor and create new groups
plot_data_2020 %>% 
  ggplot() +
  aes(x = AgeGroup, y = Value, fill = Group) +
  geom_col(position = "dodge") +
  labs(x = "", y = "", fill = "",
       title = "Cinsiyete ve yaş grubuna göre nüfus oranı (%), 2020",
       caption = "Kaynak: TÜİK, Adrese Dayalı Nüfus Kayıt Sistemi Sonuçları, 2020") +
  theme(legend.position = "bottom")
```


 


```{r}
# Read data
dat <- readxl::read_xls(here::here("Notes", "ExampleAnalysis", "Tablolar.xls"),
                        sheet = 3)

# Let's clean data since it's messy
not_all_na <- function(x) {!all(is.na(x))}

cleaned_dat <- dat[3:103,] %>%
  select_if(not_all_na) %>% 
  set_colnames(c("Age", "Total", "Male", "Female")) %>% 
  mutate(across(Total:Female, ~as.numeric(.))) 

# Let's look a sample of data
cleaned_dat %>% 
  slice_sample(n = 10)

```

#### Doğuşta beklenen yaşam süresi kadınlarda `r signif(cleaned_dat[1,4], 3)` yıl, erkeklerde `r signif(cleaned_dat[1,3], 3)` yıl oldu 

Hayat tabloları, 2017-2019 sonuçlarına göre; doğuşta beklenen yaşam süresi, Türkiye geneli için toplamda `r signif(cleaned_dat[1,2], 3)` yıl, kadınlarda `r signif(cleaned_dat[1,4], 3)` yıl, erkeklerde `r signif(cleaned_dat[1,3], 3)` yıl oldu. Genel olarak kadınlar erkeklerden daha uzun süre yaşamakta olup doğuşta beklenen yaşam süresi farkı `r signif(cleaned_dat[1,4] - cleaned_dat[1,3], 3)` yıldır.
 
------

```{r}
# Read data
dat <- readxl::read_xls(here::here("Notes", "ExampleAnalysis", "Tablolar.xls"),
                        sheet = 15)

# Let's clean data since it's messy
cleaned_dat <- dat[5:86, c(1, 14, 15)] %>%
  set_colnames(c("Province", "Male", "Female")) %>% 
  mutate(across(Male:Female, ~as.numeric(.))) 

# Let's look a sample of data
cleaned_dat %>% 
  slice_sample(n = 10)
```

#### Ortalama ilk evlenme yaşı kadınlarda 25,1, erkeklerde 27,9 oldu
 
Evlenme istatistiklerine göre; resmi olarak ilk evliliğini 2020 yılında yapmış olan kadınların ortalama evlenme yaşı 25,1 iken erkeklerin ortalama evlenme yaşı 27,9 oldu. Ortalama ilk evlenme yaşının en yüksek olduğu il, kadınlarda 27,6 yaş, erkeklerde 31,3 yaş ile Tunceli oldu. Ortalama ilk evlenme yaşının en düşük olduğu iller ise kadınlarda 22,2 yaş ile Ağrı, erkeklerde 26,0 yaş ile Şanlıurfa oldu.
 
En yüksek ve en düşük ortalama ilk evlenme yaşına sahip ilk 3 ilin cinsiyete göre dağılımı, 2020

```{r}
(top_male <- cleaned_dat %>% 
  arrange(desc(Male)) %>% 
  head(3))

(bottom_male <- cleaned_dat %>% 
  arrange(desc(Male)) %>% 
  tail(3))

male <- rbind(top_male, bottom_male)

(top_female <- cleaned_dat %>% 
  arrange(desc(Female)) %>% 
  head(3))

(bottom_female <- cleaned_dat %>% 
  arrange(desc(Female)) %>% 
  tail(3))

female <- rbind(top_female, bottom_female)


male_tr <- cleaned_dat[cleaned_dat$Province == "Toplam-Total", "Male"] %>% as.numeric()
female_tr <- cleaned_dat[cleaned_dat$Province == "Toplam-Total", "Female"] %>% as.numeric()

male_plot <- male %>% 
  mutate(Province = fct_reorder(Province, -Male)) %>% 
  ggplot() +
  aes(Province, Male) +
  geom_col(fill = "steelblue") +
  geom_hline(yintercept = male_tr, color = "red") +
  geom_text(aes(label = signif(Male, 3)), vjust = -0.5) +
  annotate("text", label = paste0("Türkiye ", signif(male_tr, 3)), x = 5, y = 29, size = 6, color = "red") +
  labs(x = "", y = "") +
  theme(axis.text.x = element_text(angle = 90, vjust = 0.5, hjust = 1))

female_plot <- female %>% 
  mutate(Province = fct_reorder(Province, -Female)) %>% 
  ggplot() +
  aes(Province, Female) +
  geom_col(fill = "pink") +
  geom_hline(yintercept = female_tr, color = "steelblue") +
  geom_text(aes(label = signif(Female, 3)), vjust = -0.5) +
  annotate("text", label = paste0("Türkiye ", signif(female_tr, 3)), x = 5, y = 26, size = 6, color = "steelblue") +
  labs(x = "", y = "") + 
  theme(axis.text.x = element_text(angle = 90, vjust = 0.5, hjust = 1))


gridExtra::grid.arrange(male_plot, female_plot, ncol = 2)
```

------